【裁判字號】    97,消債更,530
【裁判日期】    971022
【裁判案由】    更生事件
【裁判全文】
臺灣臺北地方法院民事裁定           97年度消債更字第530號
聲  請  人
即債務人    甲○○
                      33號1.
上列當事人因消費者債務清理事件聲請更生，本院裁定如下：
    主  文
聲請駁回。
聲請費用由聲請人負擔。
    理  由
一、「按聲請更生或清算不合程式或不備其他要件者，法院應以
    裁定駁回之，但其情形可以補正者，法院應定期間先命補正
    」；「債務人與金融機構協商成立者，不得聲請更生或清算
    。但因不可歸責於己之事由，致履行顯有重大困難者，不在
    此限」；「本條例施行前，債務人依金融主管機關協調成立
    之中華民國銀行公會會員辦理消費金融案件無擔保債務協商
    機制與金融機構成立之協商，準用前項之規定」，消費者債
    務清理條例（下稱消債條例）第8條、第151條第5項、第6項
    分別定有明文。準此，債務人如於消債條例施行前，已利用
    金融主管機關協調成立之中華民國銀行公會會員辦理消費金
    融案件無擔保債務協商機制，與金融機構成立協商，即須依
    約清償債務，不得依消債條例聲請更生，蓋該債務清償方案
    係經債務人行使程序選擇權而與債權人締結之債務清理契約
    ，其即應受該契約之拘束，且消債條例更生之規範目的，係
    在維持債務人基本生活之情況下，於債務人之能力範圍內盡
    力清償債務，非謂債務人得任意利用債務清理程序減輕債務
    ，因此，為避免債務人針對已成立之協商方案任意毀諾，濫
    用更生或清算之債務清理程序，須債務人於協商成立後因不
    可歸責於己之事由，致其無法履行原定清償方案，始例外得
    依消債條例聲請更生或清算。
二、本件聲請意旨略以：債務人有不能清償債務情事，前已提出
    債權人清冊，以書面向最大債權金融機構中國信託銀行請求
    共同協商債務清償方案，協商成立並約定每月償還新臺幣（
    下同）4萬2703元，然債務人每月收入僅4萬5064元，尚須支
    付房租8250元及扶養父母，無力繼續履行原協商條件，顯因
    非可歸責於己之事由，致履行有重大困難，且其無擔保或無
    優先權之債務總額未逾1200萬元，復未經法院裁定開始清算
    程序或宣告破產，自得聲請更生等語。
三、經查：
  （一）債務人於消債條例施行前之95年4月27日，業就其積欠
        各金融機構之無擔保債務，利用金融主管機關協調成立
        之中華民國銀行公會會員辦理消費金融案件無擔保債務
        協商機制，與各債權銀行成立協商，約定自95年5月起
        ，分100期，每月還款4萬2703元，依各債權銀行債權金
        額比例清償債務，有協議書及無擔保債務還款計畫在卷
        可稽，堪可認定。
  （二）債務人雖主張：其於協商當時每月收入僅4萬5064元，
        扣除每月協商還款金額4萬2703元、房租8250元及父母
        之扶養費各2377元後，依據行政院主計處公告之96年度
        臺北縣平均每人每月最低生活費9509元計算，已無法維
        持基本生活，遂於97年6月毀諾等語，惟依債務人提出
        之財政部臺北市國稅局95、96年度綜合所得稅各類所得
        資料清單所示，債務人於95年度全年薪資所得總額為72
        萬1429元，平均每月薪資收入6萬119元，96年度全年薪
        資所得總額為69萬8475元，平均每月薪資收入5萬8206
        元（以上金額均未扣除勞健保費、所得稅、福利費等應
        扣款項，並非實發金額），債務人自承其於協商當時每
        月收入僅4萬5064元等語在卷，參諸債務人於毀諾前之
        97年1月至5月，平均每月實發金額為5萬2603元【計算
        式：（50864+44310+13208+21620+44310+44441+44441
        ）÷5=52603】，有薪資存摺明細在卷可稽，可見債務
        人於毀諾前之每月實際薪資收入與95、96年度相較，並
        無明顯驟減之情形。
  （三）債務人復主張：每月另須支付房租8250元及父母之扶養
        費各2377元等語，然依據債務人提出之房屋租賃契約書
        所示，債務人於95年4月1日起至97年3月31日止，每月
        房租支出為1萬2000元，自97年4月1日起為每月7000元
        ，是債務人於毀諾前之房租支出較協商時每月減少5000
        元，衡情應有更充裕之資金償還協商金額，矧債務人竟
        於97年6月起毀諾，難認有何繼續履約之誠意，又債務
        人之母吳吉子名下有3筆不動產，95、96年度所得總額
        分別為24萬4674元、24萬6111元，平均每月收入2萬449
        元，有財產歸屬資料清單及95、96年度綜合所得稅各類
        所得資料清單各乙份可佐，是債務人之母吳吉子是否已
        不能維持生活而須債務人支付扶養費，已非無疑，況依
        債務人所提出財產及收入狀況報告書之記載（聲請前兩
        年迄今），債務人平均每月必要支出亦無明顯驟增之情
        事，則債務人於協商當時衡量其經濟狀況後，既仍同意
        還款計畫，即應考量自身還款能力，及籌措資金來源之
        規劃，始會達成協議，是以，縱債務人於協商當時之薪
        資收入扣除必要支出後，不敷繳納協商金額，亦屬債務
        人可得預見，核與消債條例第151條第5項但書規定「不
        可歸責於己之事由致履行顯有重大困難」之要件不符。
        此外，債務人復未舉證證明其於協商成立後有何經濟狀
        況重大變更，或有何不可歸責於債務人之事由，致履行
        協商顯有重大困難，則其聲請更生自屬無據。
四、綜上所述，本件債務人於協商成立後，難認有何不可歸責於
    己之事由，致履行顯有重大困難，其聲請更生與前開規定不
    符，自應予駁回，爰裁定如主文。
中    華    民    國    97    年    10    月    22    日
                  民事第二庭    法  官  鍾素鳳
上為正本係照原本作成。
如不服本裁定，應於裁定送達後10日內，以書狀向本院提出抗告
，並繳納抗告費新臺幣1千元。
中    華    民    國    97    年    10    月    22    日
                                書記官  林玗倩


司法院資訊處製作；財團法人民間司法改革基金會備份。
